【裁判字號】    89,重訴,744
【裁判日期】    890918
【裁判案由】    返還借款
【裁判全文】
臺灣臺北地方法院民事判決  八十九年度重訴字第七四四號
    原      告    台灣中小企業銀行股份有限公司
    法定代理人    戊○○
    訴訟代理人    甲○○
    被      告    有程建設股份有限公司
                              設台北市○○街○段七三號十二樓之三
    兼法定代理人  丙○○      住台北市○○路三二九巷十三弄十三號
    被      告    丁○○      住台北市○○街○段七三號十二樓之一
    被      告    乙○○      .
                              .
    右二人
    訴訟代理人    丙○○      住台北市○○街○段七三號十二樓
右當事人間請求返還借款事件，本院判決如左：
    主      文
被告應連帶給付原告新台幣陸仟貳佰陸拾肆萬壹仟柒佰零玖元及如附表所示各債權本
金計算之利息暨違約金。
訴訟費用由被告連帶負擔。
本判決於原告以新台幣貳仟零捌拾捌萬元為被告供擔保後，得假執行。
    事      實
甲、原告方面：
壹、聲明：如主文第一項所示，及為以供擔保為條件之假執行宣告。
貳、陳述：
  一、被告有程建設股份有限公司（下稱有程公司）於民國（下同）八十四年五月八
      日邀同被告丙○○、丁○○、乙○○為連帶保證人，向原告借款新台幣（下同
      ）二億二千五百萬元，借款期間自八十四年五月八日起至八十四年十一月八日
      止，約定利息按週年利率百分之九點八五計算，嗣後原告基本放款利率調整時
      ，自調整日起改按原告新通告基本放款利率加年利率百分之一點二五計付（目
      前其利率為百分之九點七），自借款日起，按借款餘款每一個月計繳一次，第
      一次息日為八十四年六月八日，本金到期一次清償，逾期償還本金、利息或本
      息時，按週年總餘額，自應償付日起，逾期在六個月以內部分，照約定利率百
      分之十，逾期超過六個月部分，照約定利率百分之二十加付違約金。嗣被告有
      程公司於八十四年十二月九日與原告簽訂契據條款變更契約，將到期日展延至
      八十五年二月八日。惟被告有程公司於八十五年二月八日借款到期時，並未依
      約清償全部本息，目前尚欠本金六千二百六十四萬一千七百零九元及如附表所
      示各債權本金計算之利息暨違約金，而其餘被告依約為連帶保證人，應負連帶
      清償責任，為此提起本件訴訟。又依授信約定書第十二條規定，被告同意以台
      灣台北地方法院為第一審合意管轄法院。
  二、借款原本約定到期日為八十四年十一月八日，後延展至八十五年二月八日，但
      被告未按期清償，被告在八十五年十月二十三日起有陸續還款，原告將其先抵
      沖本金部分，利息部分僅還至八十五年八月八日，故利息請求自八十五年八月
      九日起算。
參、證據：提出(一)借據影本一份、(二)契據條款變更契約影本一份、(三)授信約定書影本
    五份、(四)放款帳卡影本一份為證。
乙、被告方面：
壹、聲明：駁回原告之訴。
貳、陳述：
  一、被告有程公司有向原告借款，在去年曾還過二筆五十萬元及一百萬元，但原告
      帳卡未顯示，目前無能力一次清償。
  二、保證人之保證責任應僅有保證一期之借款。
    理    由
一、原告主張之事實，業據其提出借據影本一份、契約條款變更契約影本一份、授信
    約定書影本五份、放款帳卡影本一份為證，被告亦自承有程公司向原告借款，自
    堪信原告之主張為真實。
二、雖被告辯稱曾清償五十萬元及一百萬元，保證人之保證責任應僅有一期等語；然
    債務人主張有清償之事實，則清償之事實，應由其負舉證責任，惟被告未能提出
    清償五十萬元及一百萬元之證明，其辯稱清償一節，自不足採；再被告於契據條
    款變更契約上，均曾簽名蓋章同意原短期擔保放款二億二千五百萬元到期日展至
    八十五年二月八日，此有兩造均不爭執之契據條款變更契約影本一份在卷可憑，
    按就定有期限之債務為保證者，如債權人允許主債務人延期清償時，保證人除對
    於其延期已為同意外，不負保證責任，民法第七百五十五條定有明文，連帶保證
    人丙○○、丁○○、乙○○就主債務人有程公司延期清償既已為同意，依前揭條
    文，仍應負連帶保證責任；又被告無能力一次清償全部借款，然此仍可歸責於被
    告之事由，仍不能執此解免其清償及保證之責任，被告所辯均不足採。
三、從而，原告依消費借貸及連帶保證之法律關係，請求被告連帶給付六千二百六十
    四萬一千七百零九元及如附表所示各債權本金算之利息暨違約金，為有理由，應
    予准許。
四、原告陳明願供擔保，聲請宣告假執行，經核並無不合，爰酌定相當之擔保金額，
    一併准許之。
五、結論：原告之訴為有理由，依民事訴訟法第八十五條第二項、第三百九十條第二
    項，判決如主文。
中      華      民      國    八十九    年      九      月     十八     日
                              民事第二庭法      官  吳青蓉
右為正本係照原本作成
如對本判決上訴，須於判決送達後廿日內向本院提出上訴狀
中      華      民      國    八十九    年      九      月     十九     日
                                        法院書記官  吳芳玉


司法院資訊處製作；財團法人民間司法改革基金會備份。
